臺灣桃園地方法院民事裁定　　　　　　　　96年度抗字第56號
抗　告　人　好品味食品股份有限公司
法定代理人　苟蓉宜
相　對　人　甲○○原名黃麗卿.
上列抗告人因與相對人間請求拍賣抵押物事件，對於中華民國96
年3 月29日本院96年度拍字第253 號所為裁定提起抗告，本院裁
定如下：
    主  文
原裁定廢棄。
抗告程序費用新臺幣壹仟元由相對人負擔。
    理  由
一、按裁定期間並非不變期間，故當事人依裁定應補正之行為，
    雖已逾法院之裁定期間，但於法院尚未認其所為之訴訟行為
    為不合法予以駁回前，其補正仍屬有效，法院不得以其補正
    逾期為理由，予以駁回（最高法院51年度台抗字第169號判
    例要旨參照）。次按「裁定經宣示後，為該裁定之法院、審
    判長、受命法官或受託法官受其羈束；不宣示者，經公告或
    送達後受其羈束。但關於指揮訴訟或別有規定者，不在此限
    。」，民事訴訟法第238 條定有明文。是法院裁定限期命當
    事人應補正之行為，雖已逾法院之裁定期間，但法院駁回裁
    定係未宣示者，未經送達生效前，所為補正仍屬有效。
二、本件抗告意旨略以：原法院於民國（下同）96年3 月7 日裁
    定命抗告人補正土地謄本1 份與當事人間設定最高限額抵押
    權之契約書，經抗告人於96年3 月15日收受送達，抗告人即
    於96年3 月29日補呈相對人之戶籍謄本及土地謄本各1 紙到
    院。又抗告人為本件聲請時，業已陳明本案係經鈞院91年度
    執字第373 號之執行命令而為執行，且已檢具他項權利證明
    書在卷，是原法院於收受抗告人補正狀之日，予以駁回，非
    屬妥適等語，並聲明：原裁定廢棄（抗告人誤載為原裁定撤
    銷）。請求裁定相對人所有坐落桃園縣大園鄉○○段橫山小
    段第1 之10地號土地，面積780 平方公尺，權利範圍3 分之
    1 ，地目田，准予拍賣。
三、經查：本件原法院係於96年3月7日裁定命抗告人於收受裁定
    後5日內補正所請求之土地謄本1份（1個月內）及本件當事
    人間設定最高限額抵押權之契約書（需有該設定之期日），
    於96年3月15日送達抗告人，抗告人即於96年3月29日補正土
    地登記謄本及相對人之戶籍謄本等各1 份到院，並陳明原法
    院所命補正之設定最高限額之抵押權契約書，原係訴外人妮
    可廣告傳播有限公司（下稱妮可公司）與相對人間之契約，
    抗告人無從取得，原法院若認為必要者，請向桃園縣蘆竹地
    政事務所調閱91年蘆資字第174290號設定資料過院供參等情
    ，業經本院核閱原審拍賣抵押物卷宗屬實，並有抗告人上開
    補正狀上本院收狀日期戳章附於原審卷可稽。原法院以抗告
    人未補正為由，駁回抗告人聲請之裁定係於96年4 月11日始
    送達抗告人，揆諸前揭說明，抗告人於原法院駁回裁定送達
    生效前，所為補正仍屬有效。從而，原法院駁回抗告人聲請
    拍賣抵押物之裁定，於法自有未洽，抗告論旨執此指摘原裁
    定不當，求予廢棄，為有理由，應由本院將原裁定廢棄。
四、再抵押權人聲請拍賣抵押物，在一般抵押，因必先有被擔保
    之債權存在，而後抵押權始得成立，故祇須抵押權已經登記
    ，且登記之債權已屆清償期而未受清償，法院即應准許之。
    惟最高限額抵押，抵押權成立時，可不必先有債權存在，縱
    經登記抵押權，因未登記已有被擔保之債權存在，如債務人
    或抵押人否認先已有債權存在，或於抵押權成立後，曾有債
    權發生，而從抵押權人提出之其他文件為形式上之審查，又
    不能明瞭是否有債權存在時，法院自無由准許拍賣抵押物（
    最高法院71年台抗字第306 號判例要旨參照）。本件抗告人
    前因給付票款強制執行事件，聲請本院以91年度執字第373
    號強制執行事件，扣押妮可公司與相對人間之抵押債權，並
    經抗告人聲請本院核發移轉命令，嗣本院於91年7 月4 日以
    桃院丁民執一字第373 號執行命令，將妮可公司對相對人之
    債權及從屬抵押權於新臺幣250 萬元之範圍內，移轉登記與
    抗告人等情，亦經本院調閱依職權調閱本院91年度執字第37
    3 號執行卷宗查核無訛。另抗告人聲請本件拍賣抵押物，固
    據提出桃園縣蘆竹地政事務所他項權利證明書影本、臺灣臺
    中地方法院債權憑證影本、土地登記謄本等各1 件為證，惟
    前開證據資料是否足以證明本件抵押權所擔保之債權確已存
    在而准予拍賣系爭抵押物乙節，本院認應發回由原法院再予
    以審酌更為適法之裁定，以兼顧抗告人之審級利益，併此敘
    明。
五、依非訟事件法46條、第21條第2 項、第24條第1 項，民事訴
    訟法第436 條之1 第3 項、第492 條、第95條、第78條，裁
    定如主文。
中　　華　　民　　國　　96　　年　　5 　　月　　11　　日
                民事第一庭  　審判長法　官  郭琇玲
                                    法　官  陳婉玉
                                    法　官  汪智陽
以上正本證明與原本無異。
本裁定除以適用法規顯有錯誤為理由，並經本院許可外，不得再
抗告。如提起再抗告，應於收受後10日內，向本院提出再抗告狀
，並繳納再抗告費新台幣1,000 元。
                    　    　　　　　書記官　葉菽芬
中　　華　　民　　國　　96　　年　　5 　　月　　11　　日
